【裁判字號】    98,基小,1498
【裁判日期】    990524
【裁判案由】    給付公寓大廈管理費等
【裁判全文】
臺灣基隆地方法院小額民事判決        98年度基小字第1498號
原      告  太陽住商大廈管理委員會
法定代理人  兆鎮開發有限公司
代  表  人  甲○○
訴訟代理人  乙○○
被      告  丙○○
上列當事人間請求給付公寓大管理費等事件，本院於中華民國99
年５月17日辯論終結，茲判決如下：
    主  文
原告之訴駁回。
訴訟費用由原告負擔。
    事實及理由要領
一、本件原告起訴主張：(一)被告為「太陽住商大廈」之區分所
    有權人（專有部分為臺北市南港區○○○路○段99號２樓之
    88，下稱系爭攤位），依規約應繳交管理費每月每坪新臺幣
    （下同）70元，被告專有部分為1.39坪，每月應繳97元；自
    民國（下同）93年１月１日起調降為每坪50元，每月應繳70
    元；如未依規約約定繳交時，應加給按年息10％計算之遲延
    利息；被告自91年１月１日起即未繳交管理費，至98年12月
    31日止共積欠7,375.元。(二)又建商於87年交屋後，向被告
    等承租系爭攤位，至89年10月間象神颱風時止將近２年，因
    被告等從不參加區分所有權人會議，颱風後不積極從事災後
    復建，以致90年９月納莉颱風時，造成更大之災害，致商場
    完全停擺，有導致公共危險及公共衛生之虞，嗣又因消防安
    全檢查不合格，遭臺北市政府消防局通知限期改善，乃於96
    年１月第七屆第２次區分所有權人會議決議，授權管理委員
    會主任委員收取修復地下一樓及二樓商場之費用，並於第八
    屆第２次區分所有權人會議決議繼續執行第七屆未執行之費
    用；依廠商就消防、水電、空調系統等估價共需67,825,631
    元，每坪平均需負擔48,446.180元，又因設備機具損壞亦需
    花費數百萬元，故先酌收每坪60,000元，嗣後再依實際花費
    多退少補，被告專有部分為1.39坪，應繳交83,400元。(三)
    綜上，被告共應給付原告89,935元，詎迭經原告催繳，被告
    均置之不理等情，為此依規約及區分所有權人會議之決議，
    提起本件訴訟，請求判命被告如數給付，並加給自98年７月
    18日（即之付命令送達被告之翌日）起至清償日止依約定利
    率（即年息10％）計算之遲延利息。
二、被告對於：系爭攤位為渠所有，以及系爭攤位自91年１月１
    日起至98年12月31日止之管理費7,375.元及修繕費83,400元
    並未繳交等事實並不爭執，惟以：(一)原告所召開之區分所
    有權人會議之會議記錄，與會人數未達法定標準，並未依法
    定程序公告、送達各區分所有權人，顯不符合公寓大廈管理
    條例第31條、第32條規定，依法不生效力。(二)修繕費用屬
    於協同債務，原告對於其他區分所有權人已放棄請求，故請
    求渠給付，於法無據。(三)渠之系爭攤位遭斷水斷電無法使
    用，而管理費屬代收代付性質，故原告請求管理費欠缺合法
    及必要性。(四)渠無法使用區分所有物，縱須繳交管理費，
    亦應減繳金額，始符合公平誠信原則。(五)原告請求10％之
    遲延利息，於法無據。(六)就原告管理費之請求，抗辯部分
    罹已罹於時效。（七）就原告所提90年１月５日第一屆區分
    所有權人會議紀錄及簽到簿、太陽住商管理委員會組織章程
    及規約、第九屆第一次區分所有權人大會簽到簿及委託書均
    否認其真實性及決議程序之合法性等語，資為抗辯。
三、按「區分所有權人會議之決議，除規約另有規定外，應有區
    分所有權人三分之二以上及其區分所有權比例合計三分之二
    以上出席，以出席人數四分之三以上及其區分所有權比例占
    出席人數區分所有權四分之三以上之同意行之。」公寓大廈
    管理條例第31條定有明文。是以第一次規約之訂定，須依公
    寓大廈管理條例第31條之程序決議通過，嗣後若規約另有規
    定較低之決議門檻，始可依規約之規定進行決議。本件兩造
    對於規約有無合法訂定、嗣後決議程序是否合法既有爭執，
    且原告係依規約之規定請求被告給付管理費，則原告就規約
    係合法訂定而具有拘束被告效力之主張，自應負舉證之責。
四、查原告主張：系爭攤位為被告所有，其為「臺北市太陽住商
    大廈」之區分所有權人，及系爭攤位自91年１月起迄今均未
    繳納管理費，亦未繳交本件原告請求之修繕費用等事實，業
    據提出公寓大廈管理組織報備證明、存證信函、建物登記謄
    本、規約、商場管理、修繕費欠繳金額計算明細表等件影本
    各１件為證，經核與原告所述相符，復為被告所不爭執，原
    告之此部分之主張自堪信為真實。惟查：原告所提出之規約
    第24條記載「本規約於九十五年一月十四日星期六上午召開
    所有權人暨住戶大會修訂通過」，顯見原告所提出之規約為
    第八屆管理委員會所整理製作，無從僅憑整理後之結果據以
    認定規約制訂及歷次決議過程合法性等情，業據臺灣臺北地
    方法院98年度簡上字第59號民事判決認定明確。又本件原告
    另提出第一屆所有權人大會會議紀錄、簽到簿及主席張弼證
    明之原始規約等件影本各１件為證，惟原告前已於臺灣臺北
    地方法院98年度簡上字第59號、97年度北簡字第35712.號給
    付管理費事件中稱其係因遭89年象神、90年納莉颱風肆虐淹
    水致無法提出第一次區分所有權人會議之出席簽到簿、委託
    書等資料等語，該等資料被告既自承原本已遺失，自無法核
    對影本之真實性，則原告顯然無法證明住戶規約係合法訂定
    而具有拘束被告之效力。又本件原告向被告催討請求者乃自
    91年１月至98年12月止之管理費，故原告另提出之第九屆第
    一次區分所有權人大會會議紀錄，並不能溯及使98年12月之
    前未經證明合法決議通過之管理費請求權變為有請求權基礎
    ，併予敘明。綜上，原告既未能證明其所提出之住戶規約係
    經合法決議通過，從而，原告依住戶規約請求被告繳交91年
    １月起至98年12月止之管理費，即屬無據。
五、次查：原告主張被告應給付其修繕費83,400元部分，固據其
    提出第七屆第二次區分所有權人會議紀錄、第八屆第二次區
    分所有權人會議紀錄、第九屆第一次區分所有權人會議紀錄
    （含出席人數簽到簿影本）與弘旺消防工程有限公司估價單
    等件影本為證，然按「專有部分、約定專用部分之修繕、管
    理、維護，由各該區分所有權人或約定專用部分之使用人為
    之。」公寓大廈管理條例第10條第１項定有明文。是專有部
    分或約定專用部分之修繕應由區分所有權人自行負責，管理
    委員會就區分所有權人專有部分或約定專用部分之修繕並無
    修繕、管理與維護之權責。本件原告雖主張依上開區分所有
    權人會議決議通過授權管理委員會主任委員收取修復地下一
    樓及二樓商場之費用等情，然上開估價單僅係廠商弘旺消防
    工程有限公司於97年３月25日提出之估價單，自估價單上所
    載內容，無法證明上開修估工程係為系爭大樓共用部分、約
    定共用部分，再者，觀之原告提出原證五之前揭第七屆第二
    次區分所有權人會議紀錄「討論事項：４、二樓及B1內部消
    防設備、水電及營運設施、水損整理、內部髒亂清理、門窗
    設施恢復、防再造成電梯等公設再損壞等討論。說明：二樓
    及地下一層商場戶應修復，達到可供營運狀態，以免拖累本
    大樓整體住家價值，對其內部消防設備、水電及營運設施，
    風災水損整理、內部髒亂清理、門窗設施恢復等，以防再造
    成大樓公共設施等再損壞，授權管委會委員收取費用修復完
    成，如有未配合依法訴訟追討。決議：無記名投票，表決通
    過。」、第八屆第二次區分所有權人大會會議紀錄「表決結
    果：陸、第七屆區分所有權人大會通過決議事項，未施行之
    部分如商場管理費用催收、商場內部營運設施及消防應修復
    等案，本屆繼續執行之。贊成：129.票、不贊成：８票」及
    第９屆第１次區分所有權人會議紀錄「會議議題表決結果：
    十、是否同意，第七、第八屆區分所有權人大會通過決議事
    項，未施行之部分如商場修繕費用催收即商場內部營運設施
    及消防應修復案每坪新臺幣陸萬元（採多退少補），本屆繼
    續執行之。同意134.票、其他３票」等記載，可知上開決議
    係就「二樓及B1內部之修繕」，難認係屬公寓大廈管理條例
    第10條第２項所規範之「共用部分、約定共用部分之修繕、
    管理、維護」，而上開內部修繕既涉專有部分或約定專用部
    分之修繕，依前揭說明，專有部分（或約定專用部分）之修
    繕應由區分所有權人（或約定專用部分之使用人）自行負責
    ，管理委員會就此並無修繕權利與義務，自無依公寓大廈管
    理條例第10條第２項為收取該部分修繕費用之權利，故上開
    區分所以權人決議係違反上開公寓大廈管理條例第10條第１
    項之規定，對被告自不生效力，是原告主張請求被告給付上
    開修繕費，難認合法有據。再者，縱認上開原告主張收取修
    繕費用中其中包含有系爭公寓大廈共有及約定共有部分之修
    繕，然按「共用部分、約定共用部分之修繕、管理、維護，
    由管理負責人或管理委員會為之。其費用由公共基金支付或
    由區分所有權人按其共有之應有部分比例分擔之。但修繕費
    係因可歸責於區分所有權人或住戶之事由所致者，由該區分
    所有權人或住戶負擔。」公寓大廈管理條例第10條第２項定
    有明文，亦即原告主張請求系爭修繕費需由系爭公寓大廈２
    樓及地下１樓之區分所有權人全體依區分所有權比例全數負
    擔，亦應先證明有關收取修繕共有或系爭共有部分建物之事
    由係可歸責於２樓及地下１樓之區分所有權人（含被告），
    觀之原告提出之97年４月25日太陽住商管八函字第97016.號
    函說明三亦明確記載：「本大樓２樓窗戶被竊」、「颱風來
    時或風大時吹落２樓室內空調風管、排風設施」、「風災受
    創」、「風災毀損」、「遭人多次入侵破壞」、「遭人竊盜
    」等情，顯見原告主張之修繕費用係天災或第三人故意破壞
    等所致，難認係可歸責於被告之事由所致，故原告依公寓大
    廈管理條例第10條第２項請求被告給付修繕費，亦舉證不足
    ，並不足採。綜上，原告依公寓大廈管理條例第10條第２項
    及區分所有權人決議請求被告應給付修繕費用83,400元，於
    法無據，應不准許。
六、綜上所述，原告依住戶規約、區分所有權人會議決議及公寓
    大廈管理條例第10條第２項，請求被告給付90,775元及自起
    訴狀繕本送達被告之翌日起至清償日止按年息10％計算之利
    息，為無依據，應不准許。
七、本件結論已明，兩造其餘攻擊防禦方法及舉證，已與結論無
    關，故不再一一論究，併予敘明。
八、訴訟費用（即裁判費）1,000.元，依民事訴訟法第78條規定
    ，應由敗訴之原告負擔。
九、據上論結，本件原告之訴為無理由，依民事訴訟法第78條，
    判決如主文。
中    華    民    國    99    年    5     月    24    日
                  基隆簡易庭法      官  林金發
以上正本係照原本作成。
對於本件判決如有不服，應於收受送達後20日內向本院提出上訴
書狀，上訴於本院合議庭，並按他造當事人之人數附具繕本。
當事人之上訴，非以判決違背法令為理由不得為之，上訴狀應記
載上訴理由，表明下列各款事項：
(一)原判決所違背之法令及其具體內容。
(二)依訴訟資料可認為原判決有違背法令之具體事實。
中    華    民    國    99    年    5     月    24    日
                            法院書記官  莊國南

司法院資訊處製作；財團法人民間司法改革基金會備份。
